---
title: "Projet Séries Temporelles"
author: "James Kelson LOUIS"
date: "4/13/2020"
output:
  html_document: default
  pdf_document: default
subtitle: UNIVERSITÉ DE PARIS / MASTER 1 INGÉNIERIE MATHÉMATIQUE ET BIOSTATISTIQUE
---

```{r setup, include=FALSE}
knitr::opts_chunk$set(echo = TRUE)
```

```{r}
setwd("C:/Users/james/Desktop/Projet")
serie_24 <-read_excel("serie_24.xls")
```

```{r}
(serie_24 <- ts(serie_24,frequency = 12,start=c(1990,1)))
```
```{r}
start(serie_24)
end(serie_24)
```

```{r}
length(serie_24)
```



```{r}
tail(serie_24,5)
which(serie_24==tail(serie_24,5)[1])
```

```{r}
op <- par(mfrow=c(1,2))
hist(serie_24, main="Histogramme de la série")
qqnorm(serie_24)
qqline(serie_24, col='red')
par(op)
```
```{r}
boxplot(serie_24, horizontal=T)
```

```{r}
dec <- decompose(serie_24)
par(mfrow=c(3,1))
plot(dec$random,type="l",main="Random",col="#8258FA");plot(dec$seasonal,type="l",main="Saisonalite",col="red");plot(dec$trend,type="l",main="tendance",col="#bd2ec6")
```



```{r}
acf(dec$random, na.action = na.pass)
pacf(dec$random, na.action = na.pass)
```
## Application de la moyenne mobile.
## Première élimination de la tendance.
```{r}
n <- length(serie_24)
p=12
m=p/2
X_star=rep(NA, n)
for (i in (m+1):(n-m)) {
X_star[i] <- 1/12*(1/2*serie_24[i-m]+
sum(serie_24[(i-m+1):(i+m-1)])+1/2*serie_24[i+m])
}
X_star <- ts(X_star,start=c(1990,1),frequency = 12)
```
# Première série sans tendance.
```{r}
X_moinsX_star <-serie_24-X_star
```
## Premier Calcul de saisonnalité.
```{r}
X_moinsX_star<- c(X_moinsX_star,rep(0,11))
mat <- matrix(X_moinsX_star,ncol =p, byrow = T)
moy_col <- apply(mat, 2, mean,na.rm=T)
```
## Estimation
```{r}
s_chapo <- numeric(12)
for (i in 1:12) {
s_chapo[i] <- moy_col[i]-mean(moy_col)
}
B <- rep(s_chapo,18)
# On supprime les elements pour avoir 205 valeurs
C <- B[1:(length(B)-11)]
ts_s_chapo<- ts(C, start=c(1990,1),frequency = 12)
```
# Première série désaisonnalisée
```{r}
Xcvs<- serie_24-ts_s_chapo
plot(Xcvs,type="l",col="#FF7F50",main="1ère série désaisonalisée")
```
# Deuxième calcul d’élimination de tendance.
```{r}
X_star2=rep(NA, n)
for (i in (m+1):(n-m)) {
X_star2[i] <- 1/12*(1/2*Xcvs[i-m]+sum(Xcvs[(i-m+1):(i+m-1)])+1/2*Xcvs[i+m])
}
X_star2 <- ts(X_star2,start = c(1990,1),frequency = 12)
```

# Deuxième série sans tendance
```{r}
X_moinsX_star2 <- serie_24-X_star2
par(mfrow=c(2,2))
plot(X_moinsX_star2,type="l",main="Deuxième série sans tendance",col="#7ac62e")
plot(X_moinsX_star,type="l",main="Deuxième série sans tendance",col="#7ac62e")
```
# Deuxième calcul de saisonnalité.
```{r}
X_moinsX_star3 <- c(X_moinsX_star2,rep(0,11))
mat2 <- matrix(X_moinsX_star3,ncol =p, byrow = T)
moy_col2 <- apply(mat2, 2, mean,na.rm=T)
moy_col2
```
# Estimation de la saisonnalité.
```{r}
s_chapo2 <- numeric(12)
for (i in 1:12) {
s_chapo2[i] <- moy_col2[i]-1/12*sum(moy_col2)
}
D <- rep(s_chapo2,18)
E <- D[1:(length(B)-11)]
ts_s_chapo2<- ts(E, start=c(1990,1),frequency = 12)
```
#### Résidus
```{r}
res=serie_24-X_star2-ts_s_chapo2
```
#### Comparaison de l'acf et de la pacf avec decompose.
```{r}
par(mfrow=c(2,2))
acf(res,na.action = na.pass)
acf(dec$random, na.action = na.pass)
pacf(res,na.action = na.pass, main="manuelle")
pacf(dec$random, na.action = na.pass, main="decompose")
```
## A priori on a pas de modele pur AR et MA simple à proposer, principe de parcimonie.
```{r}
length(res)
sum(is.na(res))
```
#### On supprime les valeurs manquantes.
```{r}
#res1 <- na.omit(res)
res1 <- window(res, start=c(1990,7),end=c(2006,7))
length(res1)
```

```{r}
start(res1)
end(res1)
```
#### On découpe la série, et on garde de cote les cinqs dernières valeurs pour le calcul de l'erreur et faire les prédictions.
```{r}
new_serie=window(res1, start=c(1990,7),end=c(2006,2),frequency=12)
length(new_serie)
```

```{r}
ts.plot(new_serie,col="red")
```
#### Proposition de modèles 

```{r}
(modele1=arima(new_serie,order=c(4,0,4)))
```
## Blancheurs des résidus
```{r}
par(mfrow=c(1,2))
acf(modele1$residuals, na.action = na.pass)
pacf(modele1$residuals,na.action = na.pass)
```
## On accepte la blancheur des résidus.

## Prédiction1
```{r}
prev1=predict(modele1,n.ahead=5,ci=TRUE)
vrai=window(res, start=c(2006,3),c(2006,7),frequency=12)
sqrt(mean((prev1$pred-vrai)^2))            
            
```


```{r}
prev1$pred
```
```{r}
vrai
```


```{r}
confint(modele1)
```


```{r}
(modele2=arima(new_serie,order=c(3,0,3)))
```
```{r}
par(mfrow=c(1,2))
acf(modele2$residuals,na.action = na.pass)
pacf(modele2$residuals,na.action = na.pass)
```
```{r}
confint(modele2)
```
#### Prévision2
```{r}
prev2=predict(modele2,n.ahead=5,ci=TRUE)
sqrt(mean((prev2$pred-vrai)^2))
```

```{r}
(modele3=arima(new_serie,order=c(2,0,1)))
```


```{r}
par(mfrow=c(1,2))
acf(modele3$residuals, na.action=na.pass)
pacf(modele3$residuals, na.action=na.pass)
```

```{r}
confint(modele3)
```
```{r}
prev3=predict(modele3,n.ahead=5,ci=TRUE)
sqrt(mean((prev3$pred-vrai)^2))
```

#### Le modèle 2 est préférable car erreur2<err

